臺灣高等法院刑事判決
110年度上易字第286號
上  訴  人  
即  被  告  呂安治



上列上訴人即被告因妨害名譽案件，不服臺灣士林地方法院109
年度易字第751號，中華民國109年12月31日第一審判決（起訴案
號：臺灣士林地方檢察署109年度偵字第13860號），提起上訴，
本院判決如下：
    主  文
上訴駁回。
    事實及理由
一、本案經本院審理結果，認原審以上訴人即被告呂安治（下稱
    被告）犯刑法第309條第1項之公然侮辱罪，判處拘役15日，
    如易科罰金，以新臺幣1千元折算1日，認事用法及量刑均無
    不當，應予維持，並引用第一審判決書記載之事實、證據及
    理由（如附件）。
二、被告上訴意旨略以：本案是告訴人陳彥廷（下稱告訴人）自
    導自演，告訴人說的話都不實在，誤導檢察官，實際上伊根
    本沒有罵告訴人，告訴人和證人黃崑山是串通好，告伊妨害
    名譽主要是為向伊拿賠償金；案發當時伊從外面進來，告訴
    人說伊把地板弄髒，不讓伊進來，說伊老了，伊就回應難道
    你不會老，證人黃崑山就突然拿手機出來，說有聽到伊罵告
    訴人，叫警察來，誣賴伊有罵「畜生」云云。
三、經查：
　㈠被告於民國109年6月10日上午8時44分許，在其住處「○○○○」
    社區大樓1樓大廳內，因細故與擔任保全之告訴人發生口角
    爭執後，竟對告訴人公然辱罵「畜生」之事實，業據證人即
    告訴人於原審時具結證稱：案發時被告剛從社區外回來，並
    將腳上的土抖在大門口，我就跟被告講清潔阿姨剛打掃完不
    要弄髒地板，被告就對我破口大罵，說請我來不是要管他的
    ，他罵了我一堆，我無法一個一個記，但「畜生」是最後罵
    我的話，在他罵我「畜生」時，證人黃崑山也剛好搭電梯下
    來，有聽到這句話，後來證人黃崑山就打電話報警，且因為
    這件事情，案發後當天我就被逼離職了等語（見原審卷第62
    、63頁），核與證人黃崑山於偵查時具結證稱：案發時我在
    14樓聽到社區1樓有爭吵聲，我就坐電梯從14樓下來，電梯
    門一打開後就聽到爭吵聲，好像是告訴人跟被告講他的鞋子
    泥土弄髒地板，被告不以為意，然後我也有聽到被告罵告訴
    人「畜生」，聽到後我就報警了，而案發後當天告訴人就離
    職了等語（見偵卷第33、35頁）；以及於原審時具結證稱：
    案發時我在14樓聽到被告與告訴人很大聲的爭吵聲，我就下
    樓查看，電梯門一開我就看到被告手指著告訴人罵「畜生」
    ，然後我就直接打電話報警等語（見原審卷第58頁）相符，
    衡以其等上開證述均經依法具結以擔保其證言之可信性，當
    知虛偽證述將遭偽證罪追述處罰，且刑責更重於被告被訴之
    公然侮辱罪之刑責，自無故意攀誣、虛偽證述之理。況被告
    於警詢時亦曾自承：案發時告訴人罵我說我把門口地上踩得
    很髒，他跟我互罵等語（見偵卷第6頁），顯見當時被告確
    有與告訴人互相辱罵，益證上開證人前揭證述內容，應可採
    信。是被告前揭空言所辯，顯係事後圖卸刑責之詞，不足採
    信。
　㈡至被告於本院準備程序時雖聲請傳喚證人即警員蔡宜真到庭
　　作證（見本院卷第39頁），然依告訴人及證人黃崑山前揭證
    述可知，證人黃崑山係聽到被告對告訴人公然辱罵「畜生」
    後始報警處理，且被告亦表示：黃崑山有報警，後來就是蔡
    宜真警員過來等語（見本院卷第39頁），益證本案發生時警
    員蔡宜真並不在現場，無從親聞犯罪事實之經過，且本案事
    證已明，本院認此部分之證據並無調查之必要，併此敘明。
　㈢綜上所述，本件被告猶執前詞提起上訴否認有公然侮辱犯行
    云云，並無理由，應予駁回。
據上論斷，應依刑事訴訟法第368條、第373條，判決如主文。
本案經檢察官蔡啟文提起公訴，檢察官侯名皇到庭執行職務。
中　　華　　民　　國　　110 　年　　4 　　月　　8 　　日
                  刑事第一庭    審判長法　官  李釱任
                                      法　官  呂煜仁
                                      法　官  崔玲琦
以上正本證明與原本無異。
不得上訴。
                                      書記官  李政庭
中　　華　　民　　國　　110 　年　　4 　　月　　8 　　日

附錄：本案論罪科刑法條全文
中華民國刑法第309條：
公然侮辱人者，處拘役或 9 千元以下罰金。
以強暴犯前項之罪者，處 1 年以下有期徒刑、拘役或 1 萬 5
千元以下罰金。